【裁判字號】    94,上訴,3471
【裁判日期】    950427
【裁判案由】    侵占等
【裁判全文】
臺灣高等法院刑事判決                94年度上訴字第3471號
    上  訴  人  臺灣士林地方法院檢察署檢察官
    上  訴  人
    即  被  告  甲○○
上列上訴人因被告侵占等案件，不服臺灣士林地方法院93年度訴
字第229號，中華民國94年8月29日第一審判決（起訴案號：臺灣
士林地方法院檢察署92年度偵字第2238號、92年度偵字第9753號
、 92年度調偵字第149號及移請併案審理該署92年度偵字第7575
號、93年度偵字第849號），提起上訴，本院判決如下：
    主  文
上訴駁回。
    事  實
一、甲○○自民國82年7月2日起，先後為南山人壽保險股份有限
    公司（以下簡稱：南山公司）聘僱為業務員、業務代表、業
    務主任、業務襄理、區經理，負責業務拓展、收費服務、各
    種保險金給付申請及款項轉交、保單質押貸款之申請等業務
    ，為從事業務之人，詎竟意圖為自己不法所有，分別基於偽
    造文書、詐欺及業務侵占之概括犯意，而為下列犯行：
(一)甲○○明知附表4 「受害保戶」欄所示之要保人楊春嬌、吳
    春美、丙○○、游智雅（原名游蓮君）、沈帷緗（原名沈雅
    苓）、余育修、余陳金等人並無意持附表4 所示之保單質押
    貸款，竟未得上開要保人之同意，暨附表4 「被保險人」欄
    所示之被保險人楊春嬌、鄧森仁、丙○○、黃三雄、黃鴻飛
    、游智雅、沈帷緗、余育修、余序娟等人之同意，連續冒用
    其等名義，於「保單借款合約書」私文書上之「要保人簽章
    欄」、「被保險人簽章欄」，或於「委任書」之私文書上，
    或偽造其署押，或盜用業務上代為保管之真正印章（被保險
    人丙○○、余育修部分）， 復持附表4「保單號碼欄」所示
    之保險單，交付予南山公司質押辦理保單貸款而行使之，使
    南山公司因而陷於錯誤而准予核貸並交付核貸款項（保單號
    碼、被告冒用之保單其要保人及被保險人之姓名、詐欺時間
    及詐得之冒貸金額、偽造之署押印文之枚數所在文件、有關
    之證據頁數，均詳如附表4編號1至編號22所載），共計詐得
    新台幣756,941元，足生損害於附表4所示被保險戶楊春嬌等
    人及南山公司審核該公司保戶辦理保單貸款之正確性。
(二)甲○○明知附表5 「受害保戶欄」所示之許淑銘、陳宗塏、
    楊春嬌、余育樸、吳林金治、李秀美、陳春秋、林家平、洪
    妹、吳春美、呂欽菊、呂韓麗鄉、呂旭笙、呂英輝、李武成
    、陳鳳珠、郭啟聰、李煌宗、葉淑寬、張文德、丙○○、黃
    三雄、李慧玲、賴敏娟、王婷婷、呂桂蘭、劉秀美、葉書宏
    、方秀玉、游智雅、沈帷緗、、余育修、余陳金、吳思頤、
    吳雪美、楊信義、洪麗君等人均無意另行與南山公司成立如
    附表5 「保單號碼欄」所示之保險契約，附表5 「被保險人
    欄」所示之被保險人許淑銘、陳宗塏、林佳慧、林佳怡、楊
    春嬌、余育樸、余孟剛、文霓霞、吳政昌、吳林金治、李秀
    美、陳冠宏、陳冠安、陳春秋、王靖元、王明堂、王首卜、
    林家平、洪妹、鄧森仁、吳春美、鄧新成、鄧森夫、呂欽菊
    、呂燕靜、呂旭笙、呂英輝、呂欽萍、李武成、陳鳳珠、郭
    俊宏、郭啟聰、郭麗君、李煌宗、葉淑寬、張文德、黃鴻飛
    、丙○○、黃三雄、黃雅苓、黃嘉晨、李慧玲、姜怡孝、賴
    敏娟、賴江美、王婷婷、呂桂蘭、劉秀美、葉書宏、方秀玉
    、游智雅、沈帷緗、沈福來、余育修、余序娟、余陳金、吳
    思頤、戴心妍、戴心詮、吳雪美、楊聖恩、楊聖佳、楊信義
    、洪麗君等人亦均未同意為各保險契約之被保險人，詎仍承
    前詐欺、偽造文書之概括犯意，於附表5 「犯罪時間欄」所
    示之時間，填載附表5 所示之人身保險要保書內之各項資料
    ，並均未經附表5 「受害保戶欄」、「被保險人欄」所示各
    人之同意，在附表5 「保單號碼欄」所示編號1 至編號 196
    各該保險單之人身保險要保書上「要保人簽名欄」、「被保
    險人簽名欄」連續偽造附表5 「偽造署押枚數/ 所在文件欄
    」所示各該「受害保戶」、「被保險人」之署押；復為取得
    南山公司發給之佣金所得，且達分散所得、降低稅賦之目的
    ，又於「業務員簽名欄」偽造不知情之被告下線業務員「丙
    ○○」、「洪榮蓬」、「洪章銘」、「簡坤發」、「黃三雄
    」之署押，而偽造完成人身保險要保書之私文書（有關之署
    押、枚數暨所在文件、頁數，均詳如附表5 「偽造署押枚數
    / 所在文件欄」所示），持向南山公司行使辦理投保，直接
    或間接增加自己之業績，南山公司並因而誤信附表5編號1至
    編號196所示保單號碼 之保險契約分別係被告或其下線業務
    員丙○○、洪榮蓬、洪章銘、簡坤發、黃三雄等人招攬訂立
    上開保險契約，而依公司之規定共計發出投保津貼計1,725,
    872元，足生損害於附表5「受害保戶欄」、「被保險人欄」
    所示各人，並亦生損害於丙○○、洪榮蓬、洪章銘、簡坤發
    、黃三雄等人及南山公司。
(三)甲○○復基於前述偽造文書之概括犯意，或因恐犯行為保戶
    察覺，或便於周轉以繳納冒名投保保險契約之保險費，明知
    附表6 「受害保戶欄」所示之各要保人（楊春嬌、吳林金治
    、林家平、呂英輝、呂韓麗鄉、呂旭笙、游蓮君、陳春秋、
    游智雅、沈帷緗、余育修、洪麗君）、「被保險人欄」所示
    之各該被保險人（楊春嬌、吳林金治、林家平、呂燕靜、呂
    旭笙、呂英輝、、王明堂、游智雅、沈帷緗、余育修、洪麗
    君）均未同意變更附表6 「備註欄」所示之「收費地址」、
    「繳費方法」、「變更險種」等契約內容，詎仍於附表6「
    受理日期欄」或「核准日期欄」前之不詳時點，於其南山公
    司辦公室內，連續在附表6 編號1 至編號19保單號碼之「契
    約內容變更申請書」之「要保人簽名欄」、「被保險人簽名
    欄」偽造上開要保人、被保險人之署押；復分別偽造其下線
    業務員即不知情之「洪榮蓬」、「丙○○」之署押於附表 6
    編號3及編號5保險單之契約內容變更申請書「見證人簽名欄
    」，而偽造完成以上開要保人、被保險人名義作成之契約內
    容變更申請書私文書後，持交南山公司而行使之，表彰附表
    6編號1至19之保險單之要保人均得被保險人之同意，申請變
    更附表6「備註欄」所示契約項目之意，足以生損害於附表6
    「受害保戶欄」、「被保險人欄」所示各人、洪榮蓬、丙○
    ○等人及南山人壽受理保戶辦理契約內容變更之正確性（犯
    罪時間、變更之契約項目、偽造之署押及所在文件，均詳附
    表6）。
(四)甲○○復基於意圖為自己不法所有之概括犯意，自89年間不
    詳之時點起，趁其向保戶收取保費之便，連續將其業務上所
    持有之保戶曾慶豐、廖月霞、楊春嬌、許淑銘、余育樸、吳
    林金治、李秀美、陳春秋、林家平、吳春美、呂欽菊、呂燕
    靜、呂旭笙、呂英輝、呂欽萍、李武成、陳鳳珠、李煌宗、
    葉淑寬、林士雄、丙○○、李慧玲、賴敏娟、王婷婷、呂桂
    蘭、劉秀美、葉書宏、方秀玉、游智雅、沈帷緗、余育修、
    余陳金、吳思頤、吳雪美、楊信義、洪麗君等人所親自交付
    ，或匯入被告合作金庫基隆支庫帳號000000000000號帳戶之
    保費共計3,249,184元悉數侵占入己（ 保戶姓名、保單號碼
    、侵占款項、日期及金額詳如附表7編號1至131所示）。
(五)甲○○又承前偽造文書、詐欺取財之概括犯意，明知未得丙
    ○○同意，竟自89年6月間起至90年6月間止，持丙○○於82
    年間至南山公司參加進修、考照課程所交付之身分證正、反
    面影本，在其南山公司辦公處所內，連續冒用丙○○名義填
    載友邦國際信用卡股份有限公司（以下簡稱：友邦信用卡公
    司）、泛亞商業銀行（以下簡稱：泛亞銀行）及中國信託商
    業銀行股份有限公司（以下簡稱：中國信託銀行）、玉山商
    業銀行（以下簡稱：玉山銀行）之信用卡申請書，並於申請
    書上之申請人簽名欄內偽造「丙○○」署押，再持以向前開
    金融機構申請如附表1所示之信用卡獲准（ 申請日期、信用
    卡卡號、署押枚數，均詳附表1所示）， 足生損害於丙○○
    及前開金融機構對於申請信用卡之人徵信、資料管理之正確
    性。甲○○於取得附表1所示之信用卡後， 隨即於信用卡背
    面各偽簽丙○○之署押1枚，再於附表2所示之時、地，連續
    以輸入信用卡密碼於銀行自動提款機之不正方法預借現金，
    或在信用卡簽帳單上之持卡人簽名欄內偽簽「丙○○」署押
    後行使、交付予各該特約商店人員以消費購物，偽示丙○○
    向各特約商店確認交易標的、金額及簽帳消費之意，並作為
    特約商店經由收單銀行向前開發卡金融機構請款之用，分別
    致使附表2 所示之銀行自動提款機辨識系統及特約商店人員
    誤認係丙○○本人借款或消費而陷於錯誤，並交付現金或商
    品，前開金融機構亦因而代墊預借現金或消費款項，而足生
    損害於丙○○、 前開各該金融機構及附表2所示之各特約商
    店。
(六)甲○○承前偽造文書之概括犯意，明知未經其弟洪章銘之同
    意，仍於90年6月26日， 持洪章銘之身分證正、反面影本及
    各類所得扣繳暨免扣繳憑單等文件， 在高雄市苓雅區○○○
    路438號 冒用洪章銘之名義填載世華聯合商業銀行股份有限
    公司（以下簡稱：世華銀行）之信用卡申請書，並於申請書
    上之申請人簽名欄內偽造「洪章銘」署押，持向世華銀行申
    請信用卡獲准（申請日期、信用卡卡號、署押枚數均如附表
    3所示），其後甲○○雖經洪章銘同意刷卡消費， 惟已足生
    損害於洪章銘及世華銀行對於申請信用卡人徵信、資料管理
    之正確性。
二、案經被害人丙○○、世華銀行告訴暨臺北縣政府警察局土城
    分局報告台灣士林地方法院檢署檢察官偵查起訴，暨由該署
    移請併案審理（92年度偵字第7575號、93年度偵字第849號
    ）。
    理  由
一、右揭事實，業據被告甲○○於原審及本院審理時均供認不諱
    ，並有下列證據可以佐證：
(一)中國信託銀行92年1 月16日陳報狀函附信用卡開卡記錄查詢
    、「丙○○」之信用卡申請書影本、「丙○○」冒用之消費
    明細、歷史帳務繳款明細各1 份（台灣士林地方法院檢察署
    92年度偵字第141 號卷第8 頁至第22頁參照）、泛亞銀行信
    用卡申請書影本1 紙（台灣板橋地方法院檢察署91年度偵字
    第18771 號卷第7 頁參照）、南山人壽AIG 白金認同卡創始
    會員白金尊榮邀請函影本1 紙（台灣士林地方法院檢察署92
    年度調偵字第149 號卷第72頁參照）、泛亞銀行信用卡優惠
    訂購單影本1 紙（台灣士林地方法院檢察署92年度偵字第14
    1 號卷第40頁參照）。
(二)世華銀行91年12月23日告訴狀附信用卡申請書影本、消費明
    細、洪章銘聲明書、被告切結書各1 紙（台灣板橋地方法院
    檢察署92年度偵字第260號卷第3頁至第12頁參照）。
(三)被害人洪章銘之指訴（92年4 月2 日偵訊筆錄，台灣士林地
    方法院檢察署92年度偵字第2238號卷第17頁至第18頁參照）
    、告訴人丙○○之指訴（92年9 月5 日偵訊筆錄，台灣士林
    地方法院檢察署91年度偵字第11871 號卷第5 頁參照、92年
    1 月23日偵訊筆錄，台灣士林地方法院檢察署92 年 度偵字
    第7575號卷第26頁參照），分別證明犯罪事實（五）、（六
    ）。
(四)南山人壽保險股份有限公司業務員訂約申請書（台灣基隆地
    方法院檢察署92偵字第1631號卷〈以下簡稱：1631號卷〉第
    14頁）、南山人壽保險股份有限公司壽險部業務代表聘約書
    （1631號卷第16頁）、業務主任聘約書（1631號卷第17頁）
    、業務襄理聘約書（1631號卷第19頁）、區經理聘約書（16
    31號卷第21頁），證明被告甲○○自82年7月2日起，任職南
    山公司業務代表；自83年4月26日起，改任業務主任， 復自
    84年3月1日起，改任業務襄理；自87年1月1日起，改任區經
    理，期間均承辦南山公司招攬保險，並負責業務拓展、收費
    服務、各種保險金給付申請及款項轉交、保單質押貸款之申
    請等業務，為從事業務之人。
(五)南山公司告訴代理人陳郁成、乙○○之指訴，證明犯罪事實
    （一）至（四）。
(六)附表4至附表7證據欄所示由被害保戶簽認之說明書、確認書
    ，可以證明犯罪事實（一）至（四）（各別之說明書、確認
    書可以證明之犯罪事實，詳附表4至附表6）。
(七)契撤保單津貼返還明細表1 紙，可以證明犯罪事實（二）南
    山公司受詐欺所受損失之金額。
(八)附表4至附表6「本院證據卷頁數」欄所示，其中未註明「已
    滅失」之「人身保險要保書」或「人壽保險要保書」、「契
    約內容變更申請書」、「保單借款合約書」、「委任書」、
    「保單貸款審核表」影本（各別文書可以證明之犯罪事實，
    詳附表4至附表6）。
(九)依上開編號（一）至編號（八）之補強證據已足資擔保被告
    於原審及本院審理時就前揭事實所為上開任意性自白具有相
    當程度之真實性，而得使本院確信被告前述自白之犯罪事實
    確屬真實，從而依刑事訴訟法第156條第1項「被告之自白，
    非出於強暴、脅迫、利誘、詐欺、疲勞訊問、違法羈押或其
    他不正之方法，且與事實相符者，得為證據。」及第2項「
    被告之自白，不得作為有罪判決之唯一證據，仍應調查其他
    必要之證據，以察其是否與事實相符。」規定，本院自得依
    被告前述自白及各該補強證據認定被告有為前述之犯行，
    本件事證明確，被告犯行堪以認定。
二、核被告於上揭犯罪事實（五）、（六）所為，係分別假冒被
    害人丙○○之名義申請玉山銀行、泛亞銀行、中國信託銀行
    、友邦信用卡公司之信用卡各1 枚、假冒洪章銘之名義申請
    世華銀行之信用卡1 枚，並在信用卡申請書上偽造附表1 「
    偽造署押欄」所示之之被害人之署押，主張係附表1 、附表
    3所示之被害人本人有意申辦各該信用卡， 而持向各該發卡
    公司行使，並各該發卡公司陷於錯誤而核發信用卡，核被告
    此部分係犯刑法第216條、第210條之行使偽造私文書罪、第
    339條第1項之詐欺取財罪。又在信用卡背面簽名欄簽名，單
    純自形式上觀察，即足以表示信用卡之簽名者於信用卡有效
    期限內有權使用該信用卡之辨識及證明，並非依習慣或特約
    表示一定用意之證明，性質上係屬刑法第210條之私文書（
    最高法院88年度台上字第5730號判決參照）。是被告甲○○
    於附表1、附表3所示之信用卡背面持卡人簽名欄偽簽申請人
    「丙○○」、「洪章銘」之署押，復持以行使，係犯刑法第
    216條、第210條之行使偽造私文書罪。又信用卡簽帳單，係
    持卡人向特約商店消費後，簽署持卡人之姓名，由特約商店
    將第一聯交持卡人收執，第二聯則由特約商店取回，再由特
    約商店交與收單機構存查，資以向發卡銀行請款。該簽帳單
    由持卡人簽名，即表示持卡人同意依據其與發卡銀行間之約
    定，對其所購物品或接受服務，均應按簽帳單之消費金額，
    付款與發卡銀行。故持卡人於簽帳單簽名，係對所簽金額負
    擔付款之義務，性質上屬消費付款契約書，亦為私文書（最
    高法院90年度台上字第6898號判決參照）。是犯罪事實欄（
    五）部分，被告未經丙○○之同意， 在附表2所示各筆消費
    之簽帳單上偽簽持卡人丙○○之署押，並持以行使，係犯刑
    法第216條、第210條之行使偽造私文書罪。又被告甲○○持
    上開信用卡假冒丙○○之名義向特約商店行使，使各該特約
    商店職員陷於錯誤，而交付其所選定之商品或消費，核被告
    此部分所為，應係犯刑法第339條第1項之詐欺取財罪；又其
    假冒丙○○之名義輸入密碼， 致使附表2所示之銀行自動提
    款機辨識系統誤認係丙○○本人借款，因而陷於錯誤預借現
    金，核其此部分所為， 係犯刑法第339條之2第1項利用自動
    付款設備之詐欺罪。再被告先後任南山公司之業務員、業務
    代表、業務主任、業務襄理、區經理，負責業務拓展、收取
    保險費、各種保險金給付申請及款項轉交、保單質押貸款申
    請等業務，為從事業務之人，犯罪事實欄（四）部分，被告
    將業務上代收之保險費侵占入己，核其所為， 係犯刑法第3
    36條第2項之業務侵占罪。再犯罪事實欄（三） 被告偽造附
    表6「受害保戶」欄、「被保險人欄」 及不知情之下線業務
    員「丙○○」、「洪榮蓬」等人之署押於「契約內容變更申
    請書」之要保人、被保險人或見證人簽名欄，偽造完成契約
    內容變更申請書之私文書，再持向南山公司行使，表彰各該
    關係人均同意變更特定契約內容之意，此部分犯行係犯刑法
    第216條、第210條之行使偽造私文書罪；至犯罪事實欄（二
    ）其冒用附表5「受害保戶」欄、「被保險人」 欄所示許淑
    銘等人之名義，暨不知情之下線業務員洪榮蓬、洪章銘、丙
    ○○、簡坤發等人之名義，偽造其等署押於「人身保險要保
    書」或「人壽保險要保書」之要保人、被保險人簽名欄或業
    務員報告書簽名欄，而偽造完成人身保險要保書或人壽保險
    要保書，持向南山公司投保而行使之，並因而詐得投保津貼
    之行為；犯罪事實欄（一）其偽造附表4「受害保戶」欄 、
    「被保險人欄」所示各人之署押或盜用其印章於「保單借款
    合約書」或「委任書」之私文書，再持向南山公司辦理質押
    貸款，詐得核貸款項之行為，均係犯刑法第216條、第210條
    行使偽造私文書罪、第339條第1項詐欺取財罪。此部分偽造
    署押、盜用印章之行為，為偽造私文書之階段行為，偽造私
    文書後持以行使，偽造之低度行為為行使之高度行為吸收，
    亦均不另論擬。被告先後多次行使偽造私文書、詐欺取財、
    利用自動付款設備詐欺，暨業務侵占之犯行，均時間緊接，
    所犯均係構成要件相同之罪，顯係基於概括犯意反覆為之，
    均為連續犯，應依刑法第56條規定各以一行使偽造私文書、
    一詐欺取財罪、一利用自動付款設備詐欺罪，暨一連續業務
    侵占罪論處，並均加重其刑。被告所犯之連續行使偽造私文
    書、連續詐欺取財、連續利用自動付款設備詐欺暨業務侵占
    罪間，有方法結果之牽連關係，應從一重之連續業務侵占罪
    論處。檢察官起訴書之犯罪事實欄雖未記載被告有犯罪事實
    欄（一）至（三）之行使偽造私文書、詐欺取財犯行，犯罪
    事實欄（四）之業務侵占犯行，然被告犯罪事實欄（一）至
    （三）之犯行，與檢察官起訴書犯罪事實欄（五）、（六）
    所記載被告之行使偽造私文書及詐欺取財犯行，除其時間緊
    接，所犯係構成要件相同之罪者，有連續犯之裁判上一罪關
    係外，亦據被告陳明其盜刷附表1所示丙○○之信用卡、 冒
    其弟洪章銘申辦信用卡後，經其同意刷卡款項，許多部分均
    用以支付冒名投保之保費（見原審94年8月8日審判筆錄第2
    頁參照），核其刷卡消費記錄，確有多筆係用以支付南山公
    司保險費（附表2之(1)編號25、2之(2)編號3），被告所述確
    有所據，則犯罪事實（五）、（六）與犯罪事實（二）即亦
    有方法、結果關係，而具牽連犯之裁判上一罪關係；犯罪事
    實欄（四）則據被告陳稱伊業務侵占保險費所得，亦有許多
    供繳納冒名投保之保險費之用（見原審94年8月8日審判筆錄
    第2頁參照），以取得業績，則犯罪事實欄（四） 亦與犯罪
    事實欄（二）有牽連犯之裁判上一罪關係，依刑事訴訟法第
    267條「檢察官就犯罪事實一部起訴者， 其效力及於全部」
    之規定，本院自得就檢察官未於起訴書犯罪事實欄所記載之
    （一）至（四）之上開事實，於本件併為審理。再按刑法第
    62條所規定之自首，以對於未發覺之罪，向有偵查權之機關
    或公務員自承犯罪，進而接受裁判為要件；而具有連續犯或
    牽連犯等裁判上一罪關係之犯罪，苟全部犯罪未被發覺前，
    行為人僅就其中一部分犯罪自首，固仍生全部自首之效力，
    反之，倘其中一部分犯罪已先被有偵查權之機關或公務員發
    覺，行為人事後方就其餘未被發覺之部分，自動供認其犯行
    時，因與上開自首之要件不符，自不得適用自首之規定減輕
    其刑，最高法院83年度台上字第3935號、84年度台上字第55
    53號判決意旨可資參照。本件之查獲經過，係丙○○先於91
    年8月19日告訴如犯罪事實欄（五） 所載之部分犯罪事實後
    （91年8月19日警詢筆錄， 台灣板橋地方法院檢察署91年度
    偵字第18771號卷第5頁以下參照），被告始再就另涉之犯罪
    事實欄（一）至（四）之犯行對於南山公司坦承犯罪，其後
    再據南山公司於92年4月30日具狀提出告訴（ 台灣基隆地方
    法院檢察署92年度偵字第1631號卷第1頁參照）， 揆諸前引
    最高法院判決意旨，被告即無從依刑法第62條之規定減輕其
    刑，並與敘明。
三、原審因認被告罪證明確，引用刑法第56條、第216條、第210
    條、第339條第1項、第339條之2第1項、第336條第2項、第5
    5條、第219條，罰金罰鍰提高標準條例第1條前段之規定 。
    並審酌被告並無犯罪之前科紀錄， 有本院被告前案紀錄表1
    紙在卷可稽，且其犯後業已坦承犯行，就犯罪事實（五）、
    （六）部分，除分別與丙○○、與世華銀行就其以洪章銘名
    義申請如附表3 所示之信用卡刷卡積欠之消費款項調解成立
    或和解外，且勉力償還盜刷丙○○信用卡所欠消費款項，有
    台北縣板橋市調解委員會調解筆錄、和解書（附於台灣板橋
    地方法院檢察署92年度調參字4893號卷、92年度調參字第53
    61號卷）、郵政劃撥儲金存款收據（台灣士林地方法院檢察
    署92年度偵字第141號卷第56頁參照）、 世華銀行與被告之
    和解書（ 台灣士林地方法院檢察署92 年度偵字第2238號卷
    第19頁）在卷可稽；就犯罪事實（一）至（四）復與南山公
    司成立和解（原審93年度附民字第74號卷內和解筆錄參照）
    ，且主動配合南山公司整理有關犯罪資料，顯見其悔意殷切
    ，兼衡其犯罪所得金額、手段、目的、犯罪動機等一切情狀
    ，量處有期徒刑1年。 對於附表1、附表3所示之信用卡申請
    書上申請人簽名欄之「丙○○」署押7枚、「黃三雄」署押1
    枚、「洪章銘」署押1枚，（二） 附表2之(2)編號13、附表2
    之(5)編號22（以上刷卡消費記錄簽帳單均為3聯式） 之聯合
    信用卡中心存查聯上偽造之「丙○○」署押各1枚，及附表2
    之(2)編號6泛亞銀行信用卡優惠訂購單偽造之「丙○○」 署
    押1枚（台灣士林地方法院檢察署92年度偵字第141號卷第40
    頁參照），（三）附表4除編號4「Ｚ000000000」號保險單之
    84年10月26日保單借款合約書上「保單借款合約書要保人」
    、「被保險人簽章欄」、委任書上之「丙○○」印文5枚；
    編號5「Ｚ000000000」號保險單84年10月26日「保單借款合
    約書」、「委任書」上之「丙○○」印文3枚、編號20「Ｚ0
    000000 00」號保險單84年9月25日保單借款合約書要保人、
    被保險人簽章欄上「余育修」印文3枚；編號21「Ｚ00000000
    0」號保險單84年9月25日保單借款合約書要保人、被保險人
    簽章欄、委任書上「余育修」印文共4枚， 因上開「丙○○
    」、「余育修」之印文係被告盜用代為保管之真正印章所生
    ，無庸沒收外， 其餘「偽造/盜用之署押、印文枚數所在文
    件欄」所示之署押，（四）附表5、附表6除註記偽造署押所
    在文件「已滅失」者外，各該署押均係被告偽造，且無證據
    證明業已滅失，應依刑法第219條規定， 不問屬於犯人與否
    ，併予宣告沒收。至（一）附表1、附表3所示之信用卡背面
    偽造之「丙○○」、「洪章銘」署押，（二） 附表2所有消
    費記錄之刷卡簽帳單客戶存根聯均為被告丟棄滅失，已據被
    告陳明在卷，而除上開列舉之聯合信用卡中心存查聯、優惠
    訂購單外，各筆消費簽帳單之其餘各聯亦均已逾保存年限，
    分別有中國信託銀行93年5月18日陳報狀、 渣打銀行台北分
    公司93年5月12日函、花旗銀行台北分行93年5月26日函、玉
    山銀行93年5月21日函、寶華商業銀行93年5月13日函、上海
    匯豐銀行93年5月31日函、台新銀行93年5月14日、93年6月7
    日函、94年1月14日函、及花旗銀行94年1月14日函在卷可稽
    ，尚無證據證明仍然存在，顯已滅失，；（三）附表5編號8
    、14、15、16、17、34、35、38、50、51、54、57、59、67
    、68、73、74、75、80、87、98、10 3、106、107、109、1
    11、114、116、117、119、121、129、130、13 3、136、13
    7、138、145、146、147、148、150、155、161、162、 163
    、164、165、166、167、168、169、170、171、172、173、
    174、180、181、186、187、194、196號 保險單之要保書上
    偽造之署押；附表6編號4、編號12至19號契約內容變更申請
    書上偽造之署押，因其所在之「要保單」或「契約內容變更
    申請書」之私文書均已滅失，業據南山公司告訴代理人乙○
    ○於原審陳明（原審94年8月8日審判筆錄第3頁參照） 在卷
    ，均無從宣告沒收，附此敘明。核其認事用法並無不合，量
    刑亦稱妥適，檢察官依告訴人南山公司請求上訴意旨謂原審
    量刑過輕，認原審判決有誤，請求從重量處，及上訴人即被
    告上訴意旨請求從輕量刑云云，惟本院審認被告於上訴後雖
    陸續再清償二十一萬元予南山公司，此有被告提出劃撥單多
    紙附卷可參，惟仍未能取得南山公司諒解，雙方至本院審理
    時尚未達成和解，此據南山公司告訴代理人乙○○於審理時
    到庭陳明，本院認原審量刑並無不當，雙方上訴意旨均無理
    由，應予駁回。
據上論斷，應依刑事訴訟法第368條，判決如主文。
本案經檢察官周誠南到庭執行職務。
中    華    民    國    95    年    4     月    27    日
                  刑事第４庭    審判長法  官  蔡秀雄
                                      法  官  黃金富
                                      法  官  周煙平
以上正本證明與原本無異。
如不服本判決，應於收受送達後十日內向本院提出上訴書狀，其
未敘述上訴之理由者並得於提起上訴後十日內向本院補提理由書
（均須按他造當事人之人數附繕本）。
                                      書記官  蕭麗珍
中    華    民    國    95    年    4     月    28    日
附錄：本案論罪科刑法條全文
刑法第216條
行使第 210 條至第 215 條之文書者，依偽造、變造文書或登載
不實事項或使登載不實事項之規定處斷。
刑法第210條
偽造、變造私文書，足以生損害於公眾或他人者，處 5 年以下有
期徒刑。
刑法第339條第1項
意圖為自己或第三人不法之所有，以詐術使人將本人或第三人之
物交付者，處5年以下有期徒刑、拘役或科或併科1千元以下罰金
。
以前項方法得財產上不法之利益或使第三人得之者，亦同。
前二項之未遂犯罰之。
刑法第339條之2第1項
意圖為自己或第三人不法之所有，以不正方法由自動付款設備取
得他人之物者，處3年以下有期徒刑、拘役或1萬元以下罰金。
以前項方法得財產上不法之利益或使第三人得之者，亦同。
刑法第336條第2項
對於公務上或因公益所持有之物，犯前條第 1 項之罪者，處 1
年以上 7 年以下有期徒刑，得併科 5 千元以下罰金。
對於業務上所持有之物，犯前條第 1 項之罪者，處 6 月以上
5 年以下有期徒刑，得併科 3 千元以下罰金。
前二項之未遂犯罰之。


司法院資訊處製作；財團法人民間司法改革基金會備份。
